【裁判字號】    97,交上易,25
【裁判日期】    980724
【裁判案由】    過失致死
【裁判全文】
臺灣高等法院花蓮分院刑事判決        97年度交上易字第25號
上  訴  人  臺灣花蓮地方法院檢察署檢察官
被      告  甲○○
選任辯護人  范明賢律師
上列上訴人因被告過失致死案件，不服中華民國97年9月30日臺
灣花蓮地方法院97年度交易字第27號第一審判決（起訴案號：臺
灣花蓮地方法院檢察署97年調偵字第22號），提起上訴，本院判
決如下：
    主  文
上訴駁回。
    理  由
一、本案經本院審理結果，認第一審判決以被告甲○○犯刑法第
    276條第1項之過失致人於死罪，判處有期徒刑4月，並諭知
    易科罰金折算之標準為新台幣1千元折算1日，認事用法並無
    不當，量刑亦稱妥適，應予維持，並引用如附件第一審判決
    書記載之事實、證據及理由。
二、檢察官上訴意旨以：被告自案發迄今始終否認犯罪，並將肇
    事原因全數推諉予被害人，亦未與告訴人和解，足見毫無悔
    意，犯後態度不佳，公訴人當庭具體求刑有期徒刑9月，原
    審不察僅量處有期徒刑4月，顯有未合云云。
三、經查：
（一）因告訴人對本件車禍肇事責任仍有爭執，本院再送中央警
      察大學鑑定結果，「認被害人酒精過量騎乘機車，沿台九
      線由南往北行駛，在進入台九線與大華街交岔路口前往左
      偏行至內側車道，與同向沿台九線內側車道南往北之被告
      所駕駛自小客車發生碰撞，為肇事主因；被告駕駛自小客
      車，行經無號誌之交岔路口，未注意車前狀況且未減速慢
      行，作隨時停車之準備，為肇事次因」等語（本院卷第10
      2頁），與臺灣省花東區車輛行車事故鑑定委員會（下稱
      鑑定委員會）鑑定結果相同，可見本件車禍之發生，被害
      人是肇事主因，被告是肇事次因，告訴人爭執被害人非肇
      事主因，應無可採。
（二）被告未能與告訴人和解，起因於告訴人爭執鑑定委員會之
      鑑定結果，認其父親（被害人）非車禍之肇事主因，並主
      張已提起附帶民事訴訟，由法院判決賠償金額即可，不願
      與被告和解所致，業經告訴人陳明於卷（本院第56頁），
      不能全歸責於被告。
（三）原判決綜合相關人證、事故現場圖、兩方車損情形、照片
      及該鑑定委員會之鑑定報告等情，認定被告顯有過失，並
      依其過失程度，和解、自首情形，量處有期徒刑4月，核
      與證據、論理法則均無違誤，量刑亦屬妥當，檢察官上訴
      並無理由，應駁回之。
據上論結，應依刑事訴訟法第373條、第368條，判決如主文。
本案經檢察官乙○○到庭執行職務。
中    華    民    國    98    年    7     月    24    日
                        審判長法  官  謝志揚
                              法  官  劉雪惠
                              法  官  林鳳珠
以上正本證明與原本無異。
本件不得上訴。
中    華    民    國    98    年    7     月    24    日
                              書記官  徐文彬
附件：
臺灣花蓮地方法院刑事判決              97年度交易字第27號
公  訴  人  臺灣花蓮地方法院檢察署檢察官
被      告  甲○○  男  69歲（民國○○年○○月○○日生）
                    身分證統一編號：Ｚ000000000號
                    住台北市○○區○○街432巷118之7號5樓
選任辯護人  范明賢律師
上列被告因過失致死案件，經檢察官提起公訴（97年度調偵字第
22號），本院判決如下：
    主  文
甲○○犯過失致人於死罪，處有期徒刑肆月，如易科罰金，以新
台幣壹仟元折算壹日。
    事  實
一、甲○○於民國96年11月20日上午8時26分許，駕駛車號AZ-01
    66號自小客車附載其妻黃阿桂，沿省道臺九線內線車道行駛
    ，途經花蓮縣光復鄉○路段250公里100公尺處與大華街丁字
    型交岔路口時，其應注意車輛行經無號誌之交岔路口應減速
    慢行，作隨時停車之準備，並應注意車前狀況及兩車併行之
    間隔，隨時採取必要之安全措施，而依當時情形又無不能注
    意之情事，竟疏於注意及此，仍以該處最高速限即時速50公
    里之速度行車，適有郭山林於飲酒後無照騎乘車號 AQ6-370
    號機車，亦未注意與左後方內線車道甲○○所駕駛之自小客
    車保持安全距離，逕行由外側車道跨越禁止變換車道線，違
    規往左切入內線車道，致甲○○所駕駛之上開自小客車閃避
    不及，直接撞及郭山林所騎機車之左側車身，造成郭山林人
    、車倒地，致顱內出血，經送醫後仍傷重不治死亡。甲○○
    於肇事後留在現場，並於警方據報趕往現場處理時，對前來
    處理車禍事故之花蓮縣警察局鳳林分局警員坦承為本件車禍
    事故之肇事人，自首而接受裁判。
二、案經台灣花蓮地方法院檢察署檢察官據報相驗後自動檢舉偵
    查起訴。
    理  由
一、證據能力：按被告以外之人於審判外之言詞或書面陳述，除
    法律有規定者外，不得作為證據，又被告以外之人於審判外
    之陳述，雖不符前四條之規定，而經當事人於審判程序同意
    作為證據，法院審酌該言詞陳述或書面陳述作成時之情況，
    認為適當者，亦得為證據。當事人、代理人或辯護人於法院
    調查證據時，知有第159條第1項不得為證據之情形，而未於
    言詞辯論終結前聲明異議者，視為有前項之同意，刑事訴訟
    法第159條第1項、第159條之5分別定有明文。查證人丁○○
    於警詢中之證詞為證人於審判外之言詞陳述，然經當事人於
    本院行準備程序時同意有證據能力，且核其作成狀況並無不
    適當之情事，依上開規定，應有證據能力。又花蓮縣警察局
    鳳林分局警員丙○○繪製之道路交通事故現場圖、道路交通
    事故調查報告表(一)、(二)，為其於審判外之書面陳述，雖被告
    於準備程序中，曾表示被害人機車行進路線與事實不符，否
    認其上開書面陳述之證據能力，然經證人丙○○到庭作證及
    檢察官當庭表示對於被害人郭山林之行進路線應係在被告車
    輛之右側同向前進，而非如圖示自大華街右轉逆向行駛入台
    九線北上車道乙節不爭執後，被告於本院審理時已不再爭執
    該份現場圖及報告表之證據能力，且上開文書乃丙○○警員
    依據被告所述以及現場跡證所繪製、填寫，除被害人郭山林
    之行進路線係依據被告於警局中不實供述而為錯誤描繪外，
    其餘均係丙○○警員憑現場觀察及測量之結果所為繪製，其
    作成之狀況並無不適當之情形，是依上開規定，亦有證據能
    力，合先敘明。
二、訊據被告矢口否認上開犯行，辯稱：我開在內車道要北上，
    被害人是由外車道無預警往我的車靠過來，我當時根本來不
    及反應，且因被害人趴在我的引擎蓋上面，我不敢緊急煞車
    ，怕他摔下來造成二次傷害，所以我把方向盤往左打，慢慢
    滑行，直到被害人從我的車頭往左邊滑落我才同時停車，被
    害人是直行向左切，我不確定他是不是要左轉大華街，碰撞
    點是自小客車右前車頭撞到機車左側，我認為我沒有過失云
    云。惟查：
  (一)被告於上開時地駕車，與騎乘機車之被害人郭山林發生碰撞
    乙節，為被告所坦承不諱，且經證人丁○○於警詢、本院分
    別證述明確，另有交通事故調查報告表(一)、(二)、道路交通事
    故現場圖及肇事車輛照片50張等附卷可資佐證。又被害人郭
    山林確因本件車禍致顱內出血，傷重不治死亡等情，亦據檢
    察官督同檢驗員相驗屬實，並製有相驗筆錄、相驗屍體證明
    書、檢驗報告書及相驗屍體照片等在卷可憑，堪信屬實。
  (二)按行經無號誌之交岔路口，應減速慢行，作隨時停車之準備
    ；汽車行駛時，駕駛人應注意車前狀況及兩車併行之間隔，
    並隨時採取必要之安全措施，道路交通安全規則第 93條第1
    項第2款、第94條第3項分別定有明文。被告領有駕駛執照駕
    車上路，自應注意上述道路交通安全之規定，而依當時天候
    晴、有日間自然光線、路面乾燥、鋪設柏油、無缺陷、道路
    無障礙、視距良好等情形，並無不能注意之情事，竟未減速
    慢行，撞及被害人致傷重死亡，且依據現場照片研判，係被
    告自小客車之右前車頭與被害人機車左後車身相撞，且自小
    客車擋風玻璃嚴重受損，足認被害人於碰撞當時，已經在被
    告車頭右側正前方，而非被告車身側面，始有可能因撞擊而
    飛起跌落在被告的引擎蓋上，並撞及擋風玻璃，另依據現場
    圖毫無煞車痕跡，而證人丁○○證述被告車速目測判斷約時
    速50公里，且刮地痕長達45.9公尺之事實，足認被告行經交
    岔路口並未減速慢行，而係維持該處最高速限前進，且未注
    意車前狀況，始疏未發現被害人已在其車頭右側正前方，致
    於碰撞前毫無緊急煞車之閃避動作，且肇事後亦無法即時煞
    停，被告對於本件車禍之發生顯有過失自明，其所辯事發突
    然，來不及反應，故自己並無過失云云，尚難採信。
  (三)雖被害人飲酒過量，於血液酒精濃度達每公升0.129毫克（
    經換算為呼氣酒精濃度每公升0.645毫克 ），仍無照騎機車
    至交岔路口時，並未注意與被告保持安全距離，跨越禁止變
    換車道線，逕行由外車道往左切入內車道，致被告閃避不及
    與其發生擦撞，就本件車禍之發生亦有過失，且應為肇事主
    因等情，有鳳林榮民醫院生化報告單 1紙附卷可稽，且本件
    車禍肇事責任經送請臺灣省花東區車輛行車事故鑑定委員會
    鑑定結果，亦同此認定（至於該鑑定結果認為被害人係左轉
    彎車未讓直行車乙節，因卷內並無證據顯示被害人要左轉大
    華街，僅能認定其靠左切入內車道之事實，故本院並未採用
    ，附此敘明），被告駕駛自小客車行經無號誌（閃光黃燈號
    誌未正常運作）之交岔路口，未減速慢行，作隨時停車之準
    備，為肇事次因，有該委員會97年1月25日花東鑑字第09761
    00135號函檢附之鑑定書附卷可稽， 是被害人雖違反道路交
    通安全規則第167條（禁止變換車道）、第114條第 2款（汽
    車駕駛人飲用酒類後其吐氣所含酒精濃度超過每公升0.25毫
    克或血液中酒精濃度超過百分之0.05以上者，不得駕車）、
    第94條第3項（應注意車前狀況及兩車併行之間隔 ）、第50
    條（無駕駛執照不得駕駛）等規定，對本件交通事故之發生
    亦有過失，然此不能減免被告應負過失致死之刑責，且被告
    之過失行為與被害人死亡結果之間，具有相當因果關係。
  (四)綜上，本件事證明確，被告上開犯行堪以認定，應予依法論
    科。
三、核被告所為，係犯刑法第276條第1項之過失致人於死罪。再
    查被告於駕車肇事之後，在有偵查犯罪職權之公務員發覺前
    ，停留在肇事現場等候警方前往處理，並向趕往處理之花蓮
    縣警察局吉安分局警員表示係肇事人，自首而接受裁判乙節
    ，有花蓮縣警察局鳳林分局道路交通事故肇事人自首情形紀
    錄表 1份附卷可按，雖被告否認其有過失，惟既已於事故發
    生後，警方尚未知悉肇事之人前，即主動承認其肇事，而不
    逃避接受裁判，仍合於自首之要件，雖其事後否認有過失，
    不過為其辯護權之行使，無礙於自首之成立，應依刑法第62
    條前段之規定減輕其刑。
四、爰審酌被告前無任何前科，有卷附之臺灣高等法院被告前案
    紀錄表乙份可參，素行良好，然因行經無號誌交岔路口，疏
    未注意減速慢行、注意車前狀況過失肇事，其過失程度較輕
    ，僅為肇事次因，造成被害人傷重不治死亡及被害人家屬莫
    大傷痛，迄未與被害人家屬達成和解，及被害人亦有酒後、
    無照騎車、違規跨越禁止變換車道線、未注意兩車併行之間
    隔等疏失，暨被告犯後否認犯行，態度不佳等一切情狀，量
    處如主文所示之刑，並諭知易科罰金之折算標準。
據上論斷，應依刑事訴訟法第299條第1項前段，刑法第276條第1
項、第41條第 1項前段、第62條前段，刑法施行法第1條之1，判
決如主文。
本案經檢察官吳文正到庭執行職務。
中    華    民    國    97    年    9     月    30    日
                  刑事第一庭    法  官  蕭一弘
上列正本證明與原本無異。
如對本判決不服，應於送達後10日內，向本院提出上訴狀（上訴
狀應記載具體上訴理由並應抄附繕本）告訴人或被害人如對於本
判決不服者，應具備理由請求檢察官上訴，其上訴期間之計算係
以檢察官收受判決正本之日期為準。
中    華    民    國    97    年    9     月    30    日
                                書記官
附錄本判決論罪之法律條文：
中華民國刑法第276條第1項：
因過失致人於死者，處2年以下有期徒刑、拘役或2千元以下罰金
。


司法院資訊處製作；財團法人民間司法改革基金會備份。
